臺灣新北地方法院民事判決
 　　　　　　　　　　　　　　　　　109年度訴字第3709號

原　　　告　龍美安　
被　　　告　尊爵富邑公寓大廈管理委員會

法定代理人　李　靖　
訴訟代理人　莊明翰律師
上列當事人間請求排除侵害等事件，於民國110年9月14日言詞辯
論終結，本院判決如下：
    主  文
原告之訴及其假執行之聲請均駁回。
訴訟費用由原告負擔。
    事 實 及 理 由
一、按訴狀送達後，原告不得將原訴變更或追加他訴，但請求之
    基礎事實同一、擴張或減縮應受判決事項之聲明者，不在此
    限，民事訴訟法第255條第1項第2款、第3款定有明文。經查
    ，原告起訴時聲明為「（一）被告應自判決確定日起1個月
    內，依被告民國107年9月15日例會決議，修繕區分所有座落
    門牌號碼新北市○○區○○路00巷00號2樓房屋之外牆滲水
    問題，至前述房屋之室內牆不滲漏水及無壁癌之程度，及修
    繕前述房屋因外牆滲漏水導致之室內壁癌至回復原狀。並容
    許原告於修繕施工期間得以書面暨實地了解施工進度。被告
    如逾期不修繕，原告將委工修繕，修繕相關費用由被告負擔
    。（二）被告應給付原告新台幣（下同）497,390元及自起
    訴狀繕本送達翌日起算至清償日止，按年利率百分之五計付
    之利息。（三）本件願供擔保，請准宣告假執行。」，嗣於
    110年2月16日變更訴之聲明為「（一）被告應修繕區分所有
    坐落門牌號碼新北市○○區○○路00巷00號2樓房屋之外牆
    ，使其不再漏水滲入原告之房屋內，及修繕前述房屋因外牆
    滲漏水導致之室內壁癌至回復原狀。（二）被告應給付原告
    2,443,103元及自起訴狀繕本送達翌日起算至清償日止，按
    年息百分之五計付之利息。（三）本件願供擔保，請准宣告
    假執行。」，再於110年9月8日減縮訴之聲明第二項請求金
    額為「1,792,505元及自起訴狀繕本送達翌日起算至清償日
    止，按年息百分之五計付之利息。」，核其所為，應係補充
    及更正聲明或屬擴張、減縮應受判決事項之聲明，合於前揭
    規定，應予准許。又本件被告之法定代理人原為「葉昭良」
    ，嗣於起訴後依序變更為「楊駿華」、「李靖」，被告並依
    序具狀向本院聲明由新任法定代理人承受本件訴訟在案，合
    先陳明。
二、原告起訴主張：
（一）原告為被告社區內區分所有建物（即門牌號碼新北市○○
      區○○路00巷00號2樓房屋，下稱系爭房屋）之所有權人
      ，為原告之母向國防部承購，嗣後由原告繼承而得。自
      101年7月間交屋後，原告發現每逢連續下雨，系爭房屋多
      處室內牆即因外牆缺失造成滲水，壁癌現象日益嚴重，致
      主臥對面房間踢腳板上方、主臥景觀窗右側與白華鏽蝕處
      相連牆面反覆出現壁癌，客廳通往房間之走道天花板及次
      主臥（廚房及共衛對面房間）則因樓上住戶（58號3樓）
      水管漏水，致走道天花板及次主臥反覆滲漏水及產生壁癌
      。上述情形經原告請新北市土木技師公會鑑定，鑑定結果
      顯示，在系爭房屋主臥室景觀窗（北側牆）與東側牆、主
      臥對面房間南側牆之外牆連續噴水8車（預計噴水10車）
      ，產生之前述牆壁滲漏水及窗帘扣件鏽蝕情形，均為自交
      屋時起原告即不斷向社區管理室報修部分，不論為專有部
      分或共用部分(如外牆）國防部對保固期及保固期內未修
      繕完成者均有完成修繕之義務。今因被告管委會在國防部
      修繕系爭房屋之前述牆壁滲漏水及窗帘扣件■袛l期內，逕
      自解除國防部之防水責任，致國防部不再繼續完成前述修
      繕，被告自應負責完成國防部未竟之修繕責任，包括鑑定
      報告書所載之各項修繕方式，並自完成修繕日起每2年於
      三面滲漏側牆塗佈防水材，如有違反即應受強制執行，又
      被告違背委任，未與處理自己事務為同一之注意，解除國
      防部防水之保固責任，違反民法第535條規定，並已侵害
      原告之權利。
（二）原告迄109年4月30日受有1,792,505元之損失，包括：
      ■M租客住宿補償12,480元。
      ■L移機及傢俱搬動費9,975元。
      ■K外牆孔洞之修繕費用107,000元。
      ■J104年4月至109年4月額外支出社區管理費186,050元；
      ■I代管委會墊付因其不作為導致外牆滲漏至系爭房屋產生
        壁癌之回復原狀費用15,000元。
      ■H無法使用系爭房屋之損害702,000元及無法依既定計畫
        租/售屋之所失利益560,000元。
      ■G慰撫金200,000元。
（三）為此爰依民法第184條第1項前段、第195條、第767條第1
      項規定提起本訴，並聲明：（一）被告應修繕坐落門牌號
      碼新北市○○區○○路00巷00號2樓房屋之外牆，使其不
      再漏水滲入原告之房屋內，及修繕前述房屋因外牆滲漏水
      導致之室內壁癌至回復原狀。（二）被告應給付原告
      1,792,505元及自起訴狀繕本送達翌日起算至清償日止，
      按年利率百分之五計付之利息。（三）本件願供擔保，請
      准宣告假執行。 
（四）對被告答辯之陳述：
      1、鑑定過程中，技師以高壓水柱連續直接噴水於景觀窗
         左側窗框始致進水，違反鑑定報告上記載之降雨模擬
         必須以水量均勻噴灑水之操作方式，故此鑑定結論應
         予排除。
      2、鑑定報告中指出「如牆面有裂縫(隙縫)，經本次噴灑
         水後，水將會滲入系爭滲漏水側外牆面裂縫(隙縫)，
         如果牆壁亦有裂縫(裂隙)貫穿，此時系爭房屋滲漏水
         側牆面的內側牆面（即屋內牆面）應有濕潤狀或滲漏
         水發生。」，由上可知。原告多次陳報系爭房屋之北
         側牆與南側牆窗框周緣與牆壁接觸之孔洞，與北側牆
         、南側牆框周緣滲漏水及壁癌、白華有關。
      3、鑑定報告中「研判主臥室景觀牆（北面牆）與東側牆
         外牆面覆材與磁磚間勾縫應無裂縫(隙縫)。」之記載
         ，因鑑定技師未近距離查看故與事實不符。
      4、鑑定報告中「…主臥室景觀窗框未密合應與住戶使用
         慣性…有關。」，然系爭房屋已多年未曾使用，此鑑
         定結果當不足採。
      5、鑑定報告中「主臥對面房間窗戶牆（南側牆）…，經
         噴灑水未見磁磚表面或磁磚間勾縫有殘留水或泌水狀
         ，研判南側牆外牆面覆材與磁磚間勾縫應無裂縫(隙縫
         )發生。」亦與事實不符。
三、被告請求駁回原告之訴，並辯稱：
（一）依新北市土木技師公會提出鑑定報告內容觀之，系爭房屋
      主臥室景觀窗右側白華鏽蝕、相連牆面壁癌現象、主臥室
      對面房間踢腳板上方壁癌現象成因，係因系爭房屋主臥室
      景觀窗所在牆壁、東側牆、與主臥室對面房間牆壁(南牆
      壁)窗框未與其相接處牆壁緊密接合導致賭面滲水。然系
      爭房屋之窗框屬於專有部分，非共用部分，故非屬被告維
      護、修繕之範圍，原告應找出買人即國防部依買賣契約書
      中之約定進行處理，此與被告無涉。另系爭房屋之外牆並
      未非造成系爭房屋漏水之原因，故被告依建造契約中約定
      解除國防部及中華工程公司對公共設施之保固責任，亦與
      本事件並無關係。
（二）鑑定單位依鑑定後所得出的結論與建議，已明確表示「經
      噴灑水待牆面覆材(磁磚)表面水揮發後(北側牆沿東側牆
      到南側牆），未見磁磚表面或磁磚間勾縫有殘留水或泌水
      狀，研判系爭房屋之外牆磁磚面輿磁磚間應無裂縫(隙縫
      ）等語，足證系爭房屋外牆並無原告所稱有外牆孔洞的情
      事存在，亦無與任何公共區域有任何關連性。
（三）承上述，系爭房屋滲漏水之原因並非被告管理維護之公共
      範圍導致，故原告於本事件請求修繕及1,792,505元，並
      無理由等語置辯。
四、原告主張前揭事實，固據提出修繕表、協調會會議紀錄、估
    價單、email信件資料、被告第七屆管理委員會九月份委員
    會議紀錄、line對話紀錄擷圖、報價單、調解筆錄、存證信
    函、榮耀之星社區管理費用收據、仲介出租資訊、售屋契約
    、會勘紀錄、被告第八屆管理委員會三月份委員會議紀錄、
    住戶規約、建物登記謄本、照片、國防部辦理國軍老舊眷村
    改建興建住宅社區房地買賣契約書、被告108年度區分所有
    權人會議會議手冊、系爭房屋方位及室內格局照片、建築外
    牆門窗淋水試驗資料、租賃委託書、買賣委託書、租賃契約
    等件為證，惟為被告所否認，並以前揭情詞置辯，是以本件
    所應審酌者，乃在於：(一)系爭房屋所受之損害究否為共有
    部分漏水所造成？被告有無維護之責？(二)被告是否有侵權
    行為？(三)原告得否請求被告賠償？
五、按依公寓大廈管理條例第56條第3項之規定，建築物所有權
    之登記面積，包括四周牆壁之厚度，故原則上外牆面之所有
    權應屬各該樓層所有權人所有；至於是否為約定共用部分，
    則須視規約有無特別約定而定，故倘個別公寓大廈規約關此
    無特別約定時，外牆面原則上應為各該樓層所有權之範圍，
    惟其使用仍須受公寓大廈管理條例第8條等規定及規約之限
    制。再參酌同條例第10條第1、2項規定，專有物分之修繕、
    管理及維護，由個該區分所有權人為之，並負擔其費用，供
    共同使用部分之修繕、管理、維護，始由管理委員會為之，
    其費用由公共基金支付或由區分所有權人按其共有之應有部
    分比例分擔之。經查：
（一）就系爭房屋主臥室景觀窗右側白華鏽蝕、相連牆面壁癌現
      象、主臥室對面房間踢腳板上方壁癌現象成因為何一節，
      經本院依原告之聲請囑託新北市土木技師公會派員會同履
      勘並為鑑定，鑑定結果認為：「九、法院函請鑑定項目說
      明與滲漏水原因3.綜合研判：(1)經噴灑水在系爭房屋外
      牆面與熱影像檢測系爭房屋內牆面，自主臥室景觀窗窗框
      右側到系爭房屋主臥室東側牆內牆面中段，以及主臥室對
      面房間窗框下方牆面(南側牆)均有滲水狀與白華，再而東
      側牆外牆面底部有施作過防水工程，綜合研判系爭房屋主
      臥室景觀窗所在牆壁、東側牆、與主臥室對面房間牆壁(
      南側牆)牆面滲水主要來自於窗框未與其相接處牆壁緊密
      接合、以及牆壁本身混凝土水密合無法充份發揮、有裂縫
      (隙縫)存在而形成通水路；尤其南側牆窗框下方壁面有滲
      水，顯示南側牆內混凝土有通水路，應予灌注藥劑填充，
      以斷絕通水路(附件三，圖三-1■圖三-4)。(2)故研判系
      爭房屋主臥室景觀窗所在牆壁起沿東側牆至主臥室對面房
      間的南側牆，自窗框下緣到地板大約高90公分之牆壁混凝
      土內水氣重，內外牆面都應一體施作防水工（目前系爭房
      屋東側牆外牆面已施作防水工程高約20■30公分，尚嫌不
      足）。系爭房屋內牆面可刮除既有表層粉刷層後塗佈防水
      材；東側牆外側大梁頂部並設洩水槽，降低降雨貯留於此
      處(即屋內牆面踢腳板處)的時間。（附件三>圖三-2)。(
      3)再由原告所提系爭房屋主臥室牆面止漏維修資料(
      103.7.19■109.4.25)，以及主臥室對面房間牆面止漏維
      修資料(102.1.15■108.3.2) (附件五），迄本次鑑定噴
      灑水後發現系爭房屋內側牆面滲水狀況並未完全改善，研
      判該滲水情形自系爭房屋建造完成時(99.12.31竣工)即已
      存在。」等語，有系爭鑑定報告書存卷可稽，足證系爭房
      屋主臥室牆面，以及主臥室對面房間牆面滲水狀況自系爭
      房屋建造完成時即已存在，故系爭房屋滲漏水之原因並非
      被告管理維護之公共範圍導致，應堪認定。
（二）退萬步言之，縱系爭房屋之漏水原因為原告所主張之「北
      側牆與南側牆窗框周緣與牆壁接觸之孔洞，與北側牆、南
      側牆框周緣滲漏水」所致，惟原則上外牆面之所有權應屬
      各該樓層所有權範圍而為所有權人所有，已如上述，原告
      復未舉證以證明：社區規約有約定外牆面為共用部分，依
      公寓大廈管理條例第10條第1項規定，此專有物分之修繕
      、管理及維護，由各該區分所有權人為之，並負擔其費用
      ，而非由被告維護及負擔費用。是原告主張：此範圍漏水
      應由被告負責修繕，難謂有據。
六、次按當事人主張有利於己之事實者，就其事實有舉證之責任
    。民事訴訟法第277條本文定有明文。又民事訴訟如係由原
    告主張權利者，應先由原告負舉證之責，若原告先不能舉證
    ，以證實自己主張之事實為真實，則被告就其抗辯事實即令
    不能舉證，或其所舉證據尚有疵累，亦應駁回原告之請求，
    最高法院17年上字第917號著有判例。是主張依侵權行為之
    法律關係請求損害賠償之人，必須就侵權行為之成立要件，
    包括：其權利被侵害、該侵害具不法性、行為人有故意或過
    失、權利被侵害者受有損害、損害與侵權行為間有因果關係
    等節負舉證之責。又「管理委員會之職務如下：(1)區分所
    有權人會議決議事項之執行。(2)共有及共用部分之清潔、
    維護、修繕及一般改良。(3)公寓大廈及其周圍之安全及環
    境維護事項。(4)住戶共同事務應興革事項之建議。(5)住戶
    違規情事之制止及相關資料之提供。(6)住戶違反第六條第
    一項規定之協調。(7)收益、公共基金及其他經費之收支、
    保管及運用。(8)規約、會議紀錄、使用執照謄本、竣工圖
    說、水電、消防、機械設施、管線圖說、會計憑證、會計帳
    簿、財務報表、公共安全檢查及消防安全設備檢修之申報文
    件、印鑑及有關文件之保管。(9)管理服務人之委任、僱傭
    及監督。(10)會計報告、結算報告及其他管理事項之提出及
    公告。(11)共用部分、約定共用部分及其附屬設施設備之點
    收及保管。( 12)依規定應由管理委員會申報之公共安全檢
    查與消防安全設備檢修之申報及改善之執行。(13)其他依本
    條例或規約所定事項。」，公寓大廈管理條例第36條著有規
    定。本件原告另主張被告違背委任，未與處理自己事務為同
    一之注意，解除國防部防水之保固責任，違反民法第535條
    規定，並已侵害原告之權利云云，惟遭被告否認，揆諸前開
    說明，原告就此有利於己之事實，自應舉證以證明。經查：
    系爭房屋主臥室牆面，以及主臥室對面房間牆面滲水狀況自
    系爭房屋建造完成時即已存在，且系爭房屋之窗框、外牆屬
    於專有部分，非共用部分，故非屬被告維護、修繕之範圍，
    已如前述，縱被告依建造契約約定解除國防部及中華工程公
    司對公共設施之保固責任，亦與國防部及中華工程公司就買
    賣契約應對原告履行之保固責任無涉，原告復未舉證以證明
    ：被告有何侵權行為或被告解除國防部防水之保固責任有違
    反被告與區分所有權人所定委任契約之義務，而應依民法第
    544條「受任人因處理委任事務有過失，或因逾越權限之行
    為所生之損害，對於委任人應負賠償之責。」對原告負損害
    賠償，是原告主張被告應負侵權行為或契約責任，均屬無據
    。
七、綜上所述，系爭房屋主臥室牆面，以及主臥室對面房間牆面
    滲水狀況自系爭房屋建造完成時即已存在，且系爭房屋之窗
    框、外牆屬於專有部分，非共用部分，故非屬被告維護、修
    繕之範圍，是故原告請求被告應修繕系爭房屋之外牆，使其
    不再漏水滲入原告之房屋內，及修繕前述房屋因外牆滲漏水
    導致之室內壁癌至回復原狀，為無理由，原告復未舉證以證
    明：被告有何侵權行為或被告解除國防部防水之保固責任有
    違反被告與區分所有權人所定委任契約之義務，而應依民法
    第544條「受任人因處理委任事務有過失，或因逾越權限之
    行為所生之損害，對於委任人應負賠償之責。」對原告負損
    害賠償，是原告主張被告應負侵權行為或契約責任，賠償迄
    109年4月30日原告所受1,792,505元之損失及法定遲延利息
    ，亦無理由，均應予駁回。又原告之訴既經駁回，其假執行
    之聲請亦失所附麗，應併予駁回。
八、本件事證已臻明確，兩造其餘攻擊、防禦方法與判決之結果
    不生影響，爰不一一贅論，併此敘明。
中    華    民    國   110    年    11    月    26    日
                        臺灣新北地方法院民事第九庭
                              法  官  李昭融
以上正本係照原本作成。
如不服本判決，應於送達後20日內，向本庭（新北市○○區○○
路○段00巷0號）提出上訴狀並表明上訴理由，如於本判決宣示
後送達前提起上訴者，應於判決送達後20日內補提上訴理由書（
須附繕本）。如委任律師提起上訴者，應一併繳納上訴審裁判費
。
中    華    民    國   110    年    11    月    26    日
                              書記官  王昱平